臺灣臺北地方法院刑事判決　　　　　　　95年度易字第1859號
公　訴　人　臺灣臺北地方法院檢察署檢察官
被　　　告　甲○○
上列被告因家庭暴力之傷害案件，經檢察官提起公訴（95年度偵
字第236號），本院判決如下：
    主  文
甲○○傷害人之身體，處有期徒刑月，如易科罰金，以銀元
佰元即新臺幣玖佰元折算壹日。
    事  實
一、甲○○與乙○○係叔姪關係，為家庭暴力防治法第3條第4款
    之家庭成員。甲○○於民國94年11月14日上午，在址設臺北
    縣新店市○○路289 號之財團法人慈濟綜合醫院臺北分院（
    下稱慈濟醫院）之加護病房內與乙○○因細故發生爭執，嗣
    於同日上午11時15分許，在慈濟醫院3 樓加護病房外之走廊
    上遇見乙○○，乙○○質問甲○○先前之爭執，甲○○竟基
    於傷害之犯意，徒手揮拳毆打乙○○，乙○○因出手抵擋，
    致受有左手第四指遠端指骨骨折等傷害。
二、案經乙○○訴由臺北縣政府警察局新店分局報告臺灣臺北地
    方法院檢察署檢察官偵查起訴。
    理  由
一、按「被告以外之人於審判外之陳述，雖不符前4 條之規定，
    而經當事人於審判程序同意作為證據，法院審酌該言詞陳述
    或書面陳述作成時之情況，認為適當者，亦得為證據。當事
    人、代理人或辯護人於法院調查證據時，知有第159條第1項
    不得為證據之情形，而未於言詞辯論終結前聲明異議者，視
    為有前項之同意。」，刑事訴訟法第159條之5定有明文。查
    對於證人張仁馨、廖玉梅、陳洪貴米於檢察事務官偵查時具
    結所為之證述，及被告之配偶蔡素圓於檢察事務官偵查時所
    為之陳述，被告於本院審理時或表示無意見或未聲明異議，
    且本院審酌該等證述或陳述作成之情況，並無不可信之情事
    ，揆諸前揭規定，得為證據，合先敘明。
二、訊據被告甲○○固坦承其與告訴人乙○○間係叔姪關係，有
    於前揭時地與告訴人發生爭執，惟矢口否認有何傷害犯行，
    辯稱：是告訴人先故意來碰撞伊，後來伊與太太買尿布回來
    ，遇到告訴人又來興師問罪，告訴人皮包丟過來，伊躲皮包
    ，皮包就掉到地上，伊想要修理告訴人，但手拿尿布，根本
    打不到告訴人，告訴人就將伊踢倒在地上等語。經查：
  (一)證人即告訴人乙○○於本院審理時具結證稱：「94年11月14
    日在慈濟醫院，我進加護病房時，被告從後面踹我小腿一下
    （無證據證明有受傷），害我站不穩差點跌倒，探完病之後
    ，就在加護病房外的走廊，我問被告為什麼踹我，被告就揮
    拳打我，開始毆打我頭部及上半身，我伸手阻擋，是自然反
    應，我當時攜帶的包包沒有背帶，是手提把，沒有辦法纏繞
    ，因是硬皮材質，如何抵擋的詳細情形我已經沒有辦法很明
    確的記得。我被打後就去驗傷，當時是手指頭比較疼痛，所
    以就先看手，回到家之後才發現身上有其他的瘀青，但沒有
    再去驗傷，在急診室驗傷時並沒有驗出骨折，是我隔天去同
    一地方門診時，骨科醫師才看到Χ光片有骨折，有裂開，因
    為很痛所以隔天才會去看骨科。」等語（見本院96年1月3日
    審判筆錄第2至5頁）。
  (二)證人張仁馨於檢察事務官偵查時證稱：「我在慈濟醫院新店
    院區擔任總務。我對告訴人比較有印象，對被告比較沒印象
    ，因為當時拉開雙方以後，告訴人留在現場，被告好像被保
    全人員帶到樓下去。事發當時，我走到那邊，遠遠就聽到女
    子的爭吵聲，因為女生的聲音比較高，所以我比較有印象，
    我看到時告訴人與一名男子已經拉扯推擠了，當時我手上拿
    無線電，一邊呼叫保全，一邊將雙方拉開，我再拉開他們同
    時我的眼鏡不知被誰揮掉，當時除了我也有其他志工幫忙勸
    架，我撿起眼鏡時，雙方已經被勸開了，這時這名男子就被
    保全帶到樓下去。當時我沒有看到蔡素圓與告訴人發生拉扯
    。我只看到告訴人與一名男子共二人發生拉扯。」等語（見
    偵查卷第58、59頁），並提出記載當日走廊外有人打架等語
    之保全工作日誌附卷可參（見偵查卷第70頁），以及被告之
    配偶蔡素圓於檢察事務官偵查時陳稱：「當我知道甲○○與
    告訴人發生衝突時，已經扭打在一起，後來義工有來勸架，
    義工勸不動。」等語（見偵查卷第58頁）。上述二位證人均
    一致陳稱被告當時有與告訴人發生肢體上之衝突，而蔡素圓
    為被告之配偶，證人張仁馨均不識告訴人、被告二人，皆無
    涉詞誣陷被告之必要，上開二人之陳述洵堪採信，足以佐證
    前揭告訴人之證詞。
  (三)告訴人因此受有左手第四指遠端指骨骨折等傷害之情，亦有
    慈濟醫院94年11月14日及15日之診斷證明書（見偵查卷第14
    、15頁）、慈濟醫院95年10月07日（95）慈新醫文字第9509
    07號函所檢附之告訴人病歷資料（本院卷第43至46頁）、以
    及告訴人受傷情形照片（見偵查卷第16、17頁）附卷足憑。
  (四)被告固提出錄音帶譯文，其中其姊陳洪貴米在與蔡素圓對話
    時陳述：「我跟玉梅說叫她不要告算了啦，妳說手指受傷，
    他們打你怎麼會打到手指受傷，一定是妳去打人才會打到手
    指受傷，玉梅說沒有阿，她就不知道怎麼捲捲捲…，我聽不
    懂啦」等語（見偵查卷第158 頁），惟證人即告訴人之母廖
    玉梅於檢察事務官偵查時證稱：「事發當日乙○○打電話給
    我，哭著說她手腫起來很痛不能彎曲，並說是被告打傷。我
    並無親眼看見。」且於檢察事務官提示甲○○及蔡素圓95年
    1月9日刑事告訴狀（五）中之「她的姑姑洪貴米也在事後證
    實，其母親廖玉梅聲稱，乙○○是故意用左手手指套住皮包
    的背帶，轉了幾圈想用皮包打人才讓左手指受傷」，並詢問
    「告訴人的手是如何受傷？」時，證人廖玉梅答：「我並沒
    有跟洪貴米說過這樣的話，因為當時不在場。所以我不可能
    這樣說。」（以上見偵查卷第98頁）；與證人陳洪貴米於檢
    察事務官偵查時證述：「乙○○是我姪女，甲○○及蔡素圓
    是我弟弟及弟媳。我不知道告訴人傷勢是如何造成的，當天
    我沒有在場。」，且於檢察事務官提示前開刑事告訴狀，並
    詢問：「妳是否有跟被告甲○○及蔡素圓說，廖玉梅曾告知
    妳，告訴人之傷勢是自行不慎而因背帶所導致？」時，證人
    陳洪貴米答：「我不是這樣講，被告及蔡素圓問我，為何告
    訴人手會受傷，我說聽告訴人媽媽講，因為告訴人用皮包擋
    的時候，不知如何受傷的，但被告及蔡素圓誤會我的意思，
    我後來有打電話給被告及蔡素圓澄清。」（以上見偵查卷第
    106 頁），再參以告訴人證稱：其當天是拿手提袋，無背帶
    ，提帶是硬皮材質，沒辦法纏繞。」，以及被告於本院審理
    時陳稱：將皮包之背帶纏在手指上打東西，不可能只纏第4
    指等語（見本院96年1月3日審判筆錄第9 頁），相互勾稽以
    觀，堪認告訴人之上開傷勢，非告訴人自行所招致。
  (五)綜上事證，被告前揭否認犯罪之辯解，核屬卸責之詞，難以
    憑採，其上開傷害犯行事證明確，應依法論科。
三、查被告行為後，刑法業經立法院通過修正，於94年2月2日經
    總統公布修正，並自95年7月1日生效。按行為後法律有變更
    者，適用行為時之法律，但行為後之法律有利於行為人者，
    適用最有利於行為人之法律，現行刑法第2條第1項定有明文
    。此條規定乃與刑法第1 條罪刑法定主義契合，而貫徹法律
    禁止溯及既往原則，係規範行為後法律變更所生新舊法律比
    較適用之準據法，是刑法第2條本身雖經修正，但刑法第2條
    既屬適用法律之準據法，本身尚無比較新舊法之問題，應一
    律適用裁判時之現行刑法第2 條規定以決定適用之刑罰法律
    ，先予辨明。查刑法第277條第1項法定罰金刑部分，原配合
    刑法第33條第5款及罰金罰鍰提高標準條例第1條之規定，最
    低度為銀元10元即新臺幣30元以上，最高額則為銀元1 萬元
    即新臺幣3萬元以下；而配合新修正刑法第33條第5款及刑法
    施行法第1之1條第1項、第2項之規定後，最高額均相同，惟
    最低額則為新臺幣1 千元。是就其法定罰金刑部分，自以修
    正前之規定較有利於被告。經比較上開法律變更之情形，依
    前揭從舊從輕之原則，本件應適用修正前即行為時刑法規定
    ，合先敘明。
四、核被告所為，係犯刑法第277條第1項之傷害罪。爰審酌被告
    與告訴人間是叔姪關係，本件衝突之起因，被告因此即以毆
    打告訴人之方式處理，告訴人所受之傷害結果，尚非嚴重，
    以及迄今未賠償告訴人之損害與犯後態度等一切情狀，量處
    如主文所示之刑，查刑法第41條第1 項前段原規定「犯最重
    本刑為五年以下有期徒刑以下之刑之罪，而受六個月以下有
    期徒刑或拘役之宣告，因身體、教育、職業、家庭之關係或
    其他正當事由，執行顯有困難者，得以一元以上三元以下折
    算一日，易科罰金」，又被告行為時之易科罰金折算標準，
    修正前罰金罰鍰提高標準條例第2 條前段（現已刪除）規定
    ，就其原定數額提高為1百倍折算1日，則本件被告行為時之
    易科罰金折算標準，應以銀元3百元即新臺幣9百元折算1 日
    。惟95年7月1日修正施行之刑法第41條第1 項前段則規定「
    犯最重本刑為五年以下有期徒刑以下之刑之罪，而受六個月
    以下有期徒刑或拘役之宣告者，得以新臺幣一千元、二千元
    或三千元折算一日，易科罰金」。是比較修正前後之易科罰
    金折算標準，自修正前之規定較有利於被告，是依修正前之
    刑法第41條第1 項前段等相關規定諭知易科罰金之折算標準
    。
據上論斷，應依刑事訴訟法第299條第1項前段，刑法第2條第1項
前段、第277條第1項、修正前刑法第41條第1 項前段，刑法施行
法第1條之1，修正前罰金罰鍰提高標準條例第2 條，現行法規所
定貨幣單位折算新臺幣條例第2條，判決如主文。
本案經檢察官郭昭吟到庭執行職務。
中　　華　　民　　國　　96　　年　　1 　　月　　17　　日
　　　　　　　　　刑事第五庭審判長法　官　黃程暉
                                  法　官　李宜娟
                                  法　官　賴秀蘭
以上正本證明與原本無異。
如不服本判決，應於判決送達後10日內向本院提出上訴狀（應抄
附繕本）。告訴人或被害人如對於本判決不服者，應具備理由請
求檢察官上訴，其上訴期間之計算係以檢察官收受判決正本之日
期為準。
　　　　　　　　　　　　　　　　  書記官　陳惠娟
中　　華　　民　　國　　96　　年　　1 　　月　　23　　日
附錄：本案論罪科刑法條全文
刑法第277條：
傷害人之身體或健康者，處 3 年以下有期徒刑、拘役或 1 千元
以下罰金。
犯前項之罪因而致人於死者，處無期徒刑或 7 年以上有期徒刑；
致重傷者，處 3 年以上 10 年以下有期徒刑。
